臺灣臺南地方法院民事裁定　　　　　　　　96年度破字第42號
聲　請　人　甲○○
上列聲請人宣告破產事件，本院裁定如下：
    主  文
聲請駁回。
聲請程序費用由聲請人負擔。
    理  由
一、本件聲請意旨略以：
（一）緣頃近社會上負債難償者激增，造成妻離子散，自殺輕生
      ，或殺子殺孫之人倫慘劇屢傳不鮮，已經形成嚴重的社會
      問題！是以連司法院也都已無法坐視，而要再修改破產法
      ，將以往認為要有「破產實益」或「多數債權人」的要件
      都不要了，以使法律能擴大適用幫助這些悲哀的人。但現
      行破產法第1條已有規定: 「債務人不能清償債務者，依
      本法所規定和解或破產程序，清理其債務。」同法第57條
      並規定: 「破產，對債務人不能清償債務者宣告之。」第
      58條規定: 「破產，除另有規定外，得因債權人或債務人
      之聲請宣告之。」各相關法條規定甚明。又「破產，對於
      債務人不能清償者，宣告之，破產法第57條定有明文。故
      祇要債務人有不能清償債務之情事，即可宣告破產，至於
      宣告破產有無實益，似非宣告破產時所應斟酌之要件，台
      灣高等法院85年度抗字第508號裁定意旨亦早有指示。
（二）而債務人甲○○，原工作尚稱穩定，家境小康，生活本能
      溫飽。然於民國90年間，債務人母親遭好友倒會，其長期
      所繳的會款不但全部化為烏有，甚至因而還積欠大筆債務
      。其父親亦因擔任友人之保證人而受牽累負債。為幫父母
      還債，債務人四處奔走籌錢，但世道炎涼，親朋好友皆不
      願伸出援手，債務人不得已只好向銀行借貸還債。93年間
      ，因丈夫經商失敗，遂又向銀行借款調頭寸，使得財務狀
      況困窘的債務人更是捉襟見肘。94年間，債務人之父親不
      幸過世，喪葬費用毫無著落，為求能讓老父盡快入土為安
      ，早往西方極樂世界，是以不得不再向銀行舉債應急。接
      二連三的重大變故將債務人推入無止境的負債深坑中，但
      債務人仍甚有誠意地希能以一己之力解決債務問題，亦曾
      想與各債權人進行協商，但因之前債權人要求的利息都太
      高，都是年息將近20%的高利息，累積到現在，每個月應
      付的利息就超過新台幣（下同）5萬多元，且這都還不到
      任何本金，債務人即使一輩子不吃不喝也都無法還清借款
      ! 但債務人天性樂觀，仍積極工作還債，不料現實的殘酷
      卻將債務人痛擊得遍體麟傷。近年來嚴重經濟不景氣，債
      務人收入相形益減，實已無力負擔鉅額的利息。為求解脫
      ，債務人已多次有尋死之絕望念頭，但每又念及年老母親
      將無人照顧，實又不知如何是好! 不斷利上加利之鉅額債
      務，致債務人現今之生活已完全陷入絕境，每日都要被人
      恐嚇、逼債，根本難有一刻喘息之機會，是以不得不依法
      清理債務，請求法院宣告其破產。
（三）查債務人現今之總負債約為3,748,700元，該債務已超過
      其總資產甚多，實有必要依前開破產法之相關規定宣告其
      破產，以保護債務人及債權人雙方之利益，否則債務人將
      永遠背負鉅額債務，永難再有翻身及生存之餘地。
（四）綜上所述，請鈞院准許依法宣告債務人破產，俾使其能早
      日清理債務，而有繼續生存及生活下去之機會，並維債務
      人及債權人雙方之合法權益。
二、按「破產，對債務人不能清償債務者宣告之。」，破產法第
    57條定有明文。是破產者，乃債務人不能清償其債務時，為
    使多數債權人得公平滿足，就債務人之總財產，由法院參與
    其事，為一般強制執行之訴訟程序。所謂「不能清償債務」
    ，係指應即時清償之債務，於客觀上不論以正當之財產、勞
    務、信用，均無法繼續清償之意。
三、經查，本件聲請人係民國65年3月出生，目前年僅31歲，正
    值體力旺盛之年紀，且依本院依職權調取聲請人之勞保投保
    及財稅資料顯示，聲請人長期在枋寮醫院工作，工作穩定，
    且薪資亦一再調高，95年度之薪資所得為388,222元，且有
    獎金給予4,000元，此有勞工保險投保資料表及稅務電子閘
    門財產所得調件明細表可稽，堪認其具備相當之工作能力。
    則計算至聲請人60歲止，應尚有29年可工作而取得收入之期
    間。參以據聲請人所提出之債權人清冊，其債權人均為金融
    機構，則債務人既有145,113元之現金資產及相當之工作能
    力，當得與各債權銀行協商如何簡化還款程序、降低利息，
    而非將所餘資產浪費於上述繁複、昂貴之破產程序，反而令
    各債權人平白損失對於聲請人之債權。因此，本院認為依據
    債務人之現有資產及工作潛力、本件債務之金額與性質，本
    件債務人應尚無不能清償債務之情事。是揆諸前揭說明，聲
    請人聲請宣告債務人破產，與法律規定之要件不符，核無理
    由，應予駁回。
四、爰依破產法第5條、民事訴訟法第95條、第78條，裁定如主
    文。
中　　華　　民　　國　　96　　年　　8 　　月　　31　　日
                  民事第一庭    法　官　黃瑪玲
以上正本係照原本作成
如對本裁定抗告須於裁定送達後10日內向本院提出抗告狀。
中　　華　　民　　國　　96　　年　　8 　　月　　31　　日
                                書記官　陳著振
附表：債權人清冊
┌─┬──────┬──────┬─────┐
│編│ 債權人名稱 │  地    址  │債權金額  │
│號│            │            │（新台幣）│
├─┼──────┼──────┼─────┤
│1 │中國信託商業│11051台北市 │885,322元 │
│  │銀行        │信義區○○路│          │
│  │            │3號1樓      │          │
│  │            │            │          │
│  │            │            │          │
├─┼──────┼──────┼─────┤
│2 │荷蘭商業銀行│11073台北市 │284,362元 │
│  │            │信義區○○路│          │
│  │            │7號12樓     │          │
├─┼──────┼──────┼─────┤
│3 │台新國際商業│10448台北市 │942,396元 │
│  │銀行        │中山區中山北│          │
│  │            │路二段44號  │          │
├─┼──────┼──────┼─────┤
│4 │安泰商業銀行│10596台北市 │722,395元 │
│  │            │民生東路三段│          │
│  │            │158號1樓    │          │
├─┼──────┼──────┼─────┤
│5 │友邦國際信用│11155台北市 │324,267元 │
│  │卡股份有限公│士林區中山北│          │
│  │司          │路六段88號6 │          │
│  │            │樓          │          │
├─┼──────┼──────┼─────┤
│6 │美國運通國際│10476台北市 │348,038元 │
│  │股份有限公司│中山區復興北│          │
│  │            │路363號12樓 │          │
├─┼──────┼──────┼─────┤
│7 │復華商業銀行│台北市忠孝西│241,920元 │
│  │            │路一段4號1,2│          │
│  │            │3,7樓       │          │
├─┴──────┴──────┼─────┤
│   總   計                    │3,748,700 │
│                              │元        │
└───────────────┴─────┘
